【裁判字號】    97,簡,796
【裁判日期】    980331
【裁判案由】    地價稅
【裁判全文】
臺北高等行政法院判決
                                       97年度簡字第796號
原      告  甲○○
被      告  臺北市稅捐稽徵處
代  表  人  乙○○（處長）
上列當事人間因地價稅事件，原告不服台北市政府中華民國97年
10月22日府訴字第09770167600號訴願決定，提起行政訴訟。本
院判決如下：
    主  文
原告之訴駁回。
訴訟費用由原告負擔。
    事  實  及  理  由
一、本件原告因不服被告補徵92年至96年度按自用住宅用地稅率
    與一般用地稅率之差額地價稅計新台幣(下同)55,882元之處
    分，而提起本件撤銷訴訟，因其爭執之稅額未逾20萬元，依
    行政訴訟法第229 條第1 項第1 款、第2 項規定及司法院92
    年9 月17日(92)院台廳行一字第23681 號令，應適用簡易訴
    訟程序，爰不經言詞辯論，逕為判決，合先敘明。
二、事實概要：原告所有台北市○○區○○段1小段815地號土地
    （權利範圍6200/27800；持分面積62平方公尺、下稱系爭土
    地），原經被告所屬中正分處核定按自用住宅用地稅率課徵
    地價稅在案。嗣經該分處查得原告分別於80年7 月30日、80
    年8 月7 日申報將系爭土地上之台北市○○○路○ 段316 巷
    18號2 樓及同路段20號2 樓等2 筆房屋連同其基地之持分土
    地( 權利範圍3450/27800；持分面積為34.5平方公尺）分別
    出售予訴外人林美惠及胡月英等2 人，並辦妥所有權移轉登
    記；又原告於96年3 月16日申報將系爭土地面積中9.75平方
    公尺部分(權 利範圍975/27800)贈予其兄王則興，已於96年
    3 月28日辦妥所有權移轉登記，因認原告所有系爭土地上之
    建物自80年9 月起已非原告或其配偶、直系親屬所有，核與
    土地稅法第9條 及同法施行細則第4 條之規定不符，乃以97
    年3 月21日北市稽中正甲字第09730092300 號函( 下稱原處
    分) 通知原告其所有系爭土地應自81年起改按一般用地稅率
    課徵地價稅，並依稅捐稽徵法第21條規定，補徵該土地自92
    年至96年止按自用住宅用地稅率與一般用地稅率之差額地價
    稅計55,882元。原告申請復查未獲變更，提起訴願亦經決定
    駁回後，遂提起本件行政訴訟。
三、原告起訴主張：按行政訴訟法第8 條規定，行政行為，應以
    誠實信用之方法為之，並應保護人民正當合理之信賴；第9
    條規定，行政機關就該管行政程序，應於當事人有利及不利
    之情形，一律注意。原告於申請復查及訴願之過程中，及被
    駁回之理由中，未能得到公平合理之對待。爰請求撤銷訴願
    決定及原處分等語。
四、被告則以：
    (一)查原告分別於80年7 月30日、80年8 月7 日申報將系爭土
      地上之台北市○○○路○ 段316 巷18號2 樓及同路段20號
      2 樓等2 筆房屋，連同其基地持分分別出售予訴外人林美
      惠及胡月英等2 人，並辦妥所有權移轉登記；復於96年3
      月16日申報其將系爭土地面積中9.75平方公尺部分贈予其
      兄王則興，並於96年3 月28日辦妥所有權移轉登記。是原
      告所有系爭土地上之建物自80年9 月起已非原告或其配偶
      、直系親屬所有，核與土地稅法第9 條及同法施行細則第
      4 條關於自用住宅用地之規定不符，故被告核定系爭土地
      自81年起改按一般用地稅率課徵地價稅，並補徵原告所有
      系爭土地92年至96年度按自用住宅用地稅率與一般用地稅
      率之差額地價稅共計55,882元，洵屬有據。
    (二)又依土地稅法第41條第2 項規定，原告於戶籍遷出系爭房
      屋時，即應有主動向稽徵機關申報之義務，原告未於戶籍
      遷出時向被告所屬中正分處申報變更，已怠忽其應盡之申
      報協力義務，尚不得謂該分處依稅捐稽徵法第21條規定補
      徵有所不當，爰聲明請求判決駁回原告之訴等語。
五、經查：
    (一)按「稅捐之核課期間，依左列規定：……二、依法應由納
      稅義務人實貼之印花稅，及應由稅捐稽徵機關依稅籍底冊
      或查得資料核定課徵之稅捐，其核課期間為5 年。在前項
      核課期間內，經另發現應徵之稅捐者，仍應依法補徵或並
      予處罰；在核課期間內未經發現者，以後不得再補稅處罰
      。」及「前條第一項核課期間之起算，依左列規定：……
      四、由稅捐稽徵機關按稅籍底冊或查得資料核定徵收之稅
      捐，自該稅捐所屬徵期屆滿之翌日起算。」稅捐稽徵法第
      21條第1 項第2 款、第2 項及第22條第4 款定有明文。
    (二)次按，土地稅法第9條規定：「本法所稱自用住宅用地，
      指土地所有權人或其配偶、直系親屬於該地辦竣戶籍登記
      ，且無出租或供營業用之住宅用地。」第16條第1 項前段
      規定：「地價稅基本稅率為10/1000 。」第17條第1 項第
      1 款及第3 項規定：「合於左列規定之自用住宅用地，其
      地價稅按2/1000計徵：一、都市土地面積未超過3 公畝部
      分。」「土地所有權人與其配偶及未成年之受扶養親屬，
      適用第1 項自用住宅用地稅率繳納地價稅者，以一處為限
      。」第40條規定：「地價稅由直轄市或縣（市）主管稽徵
      機關按照地政機關編送之地價歸戶冊及地籍異動通知資料
      核定，每年徵收1 次，必要時得分2 期徵收；其開徵日期
      ，由省( 市) 政府定之。」第41條規定：「依第17條及第
      18條規定，得適用特別稅率之用地，土地所有權人應於每
      年（期）地價稅開徵40日前提出申請，逾期申請者，自申
      請之次年期開始適用。前已核定而用途未變更者，以後免
      再申請。適用特別稅率之原因、事實消滅時，應即向主管
      稽徵機關申報。」又「本法第9 條之自用住宅用地，以其
      土地上之建築改良物屬土地所有權人或其配偶、直系親屬
      所有者為限。」亦為同法施行細則第4 條所明定。
    (三)查原告所有系爭土地（權利範圍6200/27800；持分面積為
      62平方公尺），原經被告所屬中正分處按自用住宅用地稅
      率課徵地價稅在案。嗣經該分處查得原告已於80年7 月30
      日、80年8 月7 日將系爭土地上之台北市○○○路○ 段31
      6 巷18號2 樓及同路段20號2 樓等2 筆房屋連同其基地之
      持分土地（權利範圍合計3450/27800；持分面積合計34.5
      平方公尺）分別出售予訴外人林美惠及胡月英等2 人，並
      辦妥所有權移轉登記；又原告於96年3 月16日將系爭土地
      之面積中9.75平方公尺部分（權利範圍975/27800 ）贈予
      其兄王則興，並於96年3 月28日辦妥所有權移轉登記等情
      ，為原告所不爭，並有房屋稅現值核計表、系爭土地之台
      北市都市土地卡、土地增值稅繳款書、戶政連線戶籍資料
      、地籍資料查詢- 土地所有權部、建物所有權部等資料附
      原處分卷第93-149頁可稽，堪信為真正。
    (四)從而，被告以原告所有系爭土地上之建物，自80年9 月起
      已非原告或其配偶、直系親屬所有，核與土地稅法第9 條
      及同法施行細則第4 條關於自用住宅用地之規定不符，以
      原處分核定系爭土地應自81年起改按一般用地稅率課徵地
      價稅，並依稅捐稽徵法第21條規定，補徵系爭土地92年至
      95年( 權利範圍2750/27800；持分面積為27.5平方公尺)
      及96年( 權利範圍1775/27800；持分面積為17.75 平方公
      尺) 按自用住宅用地稅率與一般用地稅率之差額地價稅合
      計55,882 元，揆諸前揭法條規定，並無不合。
    (五)又按前揭土地稅法第41條第2 項規定，適用特別稅率之原
      因、事實消滅時，納稅義務人應即向主管稽徵機關申報，
      係因有關課稅要件事實，例如土地上建物所有權移轉、戶
      籍登記等事項，多發生於納稅義務人所得支配之範圍，稅
      捐稽徵機關掌握困難，為貫徹公平合法課稅之目的，因而
      課以納稅義務人申報協力義務，業據大法官釋字第537 號
      解釋在案，準此，原告於戶籍遷出系爭房屋時，即負有主
      動向稽徵機關申報之義務，原告未依上述規定向被告所屬
      中正分處申報變更，已怠忽其應盡之申報協力義務，被告
      依稅捐稽徵法第21條規定在5 年核課期間內，以原處分補
      徵原告92年至96年度按自用住宅用地稅率與一般用地稅率
      之差額地價稅，洵屬有據，原告指摘原處分違反行政程序
      法第8 條、第9 條規定云云，委無足採。
六、綜上所述，原告之主張，尚不足採。被告所為上開補稅處分
    ，於法並無違誤，訴願決定予以維持，亦無不合，原告仍執
    前詞，訴請撤銷，為無理由，應予駁回。
據上論結，本件原告之訴為無理由，爰依行政訴訟法第233 條第
1項 、第98條第1 項前段，判決如主文。
中    華    民    國    98    年     3    月   31     日
                    臺北高等行政法院第二庭
                                    法  官  蕭惠芳
上為正本係照原本作成。
本件以訴訟事件所涉及之法律見解具有原則性者為限，始得於本
判決送達後20日內向本院提出上訴狀並表明上訴理由，如已於本
判決宣示後送達前提起上訴者，應於判決送達後20日內補具上訴
理由（均按他造人數附繕本），且經最高行政法院許可後方得上
訴。
中    華    民    國    98    年     3    月   31     日
                                    書記官   李淑貞


司法院資訊處製作；財團法人民間司法改革基金會備份。
